【裁判字號】    94,再微,9
【裁判日期】    950208
【裁判案由】    返還押租金等
【裁判全文】
臺灣桃園地方法院民事判決               94年度再微字第9號
再審原告    甲○○
再審被告    九松電子股份有限公司
法定代理人  程斯楨
上列當事人間請求返還押租金等事件，再審原告對於本院民國94
年10月18日94年度小上字第47號民事確定判決，於法定期間內提
起再審之訴，本院判決如下：
    主  文
再審之訴駁回。
再審訴訟費用由再審原告負擔。
    理  由
一、再審原告提起再審之訴意旨略以：民法第213 條第1 項規定
    「負損害賠償責任者，除法律另有規定或契約另有訂定外，
    應回復他方損害發生前之原狀」，而依兩造所立租賃契約內
    容，約明再審被告於交還房屋時應負責回復原狀，若有違約
    情事，願聽從再審原告損害賠償之主張，及任憑再審原告處
    理，絕不異議等語，此即為上開條文所指契約另有訂定之情
    形，惟原確定判決無視上開足以影響判決之原審既存重要證
    物「租賃契約」，漏未斟酌再審原告依該租賃契約所應有之
    權益，未以契約約定之具體內容為判斷基礎，卻逕參照民事
    訴訟法第436 條之14規定及按行政院所頒「固定資產耐用年
    數表」及「固定資產折舊率表」法規，將系爭房屋地板誤列
    為「木材加工設備」之類，依年數定率遞減計算再審被告得
    請求修理費為新臺幣（下同）1,083 元，而為不利再審原告
    的認定，顯係適用法規錯誤。再審原告茲提出系爭房屋內受
    損害地板之原始承製估價單據（於86年間出具，金額190,50
    0 元，估價之面積單位為25坪），金額尚較再審原告於原審
    時提出之估價單據金額高出甚多。綜上，原確定判決顯有重
    要證物漏未斟酌、適用法規錯誤及依心證所為判決基礎之事
    實認定與事實不符，違背論理及經驗法則，爰依民事訴訟法
    第496 條第1 項第1 款、第13款、第497 條之規定，提起再
    審之訴，並聲明求為判決：(一)本院94年度小上字第47號確定
    判決（下稱原確定判決）廢棄。(二)上開廢棄部分，再審被告
    在第一審之訴駁回等語。
二、按民事訴訟法第496 條第1 項第1 款所謂「適用法規顯有錯
    誤」，係指確定判決所適用之法規，顯然不合於法律規定，
    或與司法院現尚有效及大法官會議之解釋，或最高法院現尚
    有效之判例顯然違反，或消極的不適用法規，顯然影響判決
    結果者而言。並不包括漏未斟酌證據、取捨證據失當及認定
    事實錯誤之情形在內（參照司法院大法官會議釋字第177 號
    解釋、最高法院63年度台上字第880 號、71年度台再字第
    209 號判例）。再者，同條項第13款所謂「當事人發現未經
    斟酌之證物」，係指前訴訟程序事實審之言詞辯論終結前已
    存在之證物，因當事人不知有該證物，現始知之，或雖知有
    此而不能使用，現始得使用者而言（最高法院32年上字第12
    47號判例）。若在前訴訟程序知有該證物並能使用，而未曾
    提出主張者，自不許復以此為再審理由（最高法院49年度台
    上字第1808號判決）。又民事訴訟法第496 條第1 項第13款
    所規定之未經斟酌證物，須以如經斟酌可受較有利益之裁判
    者為限，而同法第497 條所規定漏未斟酌之重要證物，亦須
    能足以影響於判決者，始得提起再審之訴。
三、經查，原確定判決之第2 審法院依現有證據資料，認定系爭
    房屋之受損情形及修復費用，並依照行政院所頒「固定資產
    耐用年數表」及「固定資產折舊率表」計算折舊後得出再審
    被告應賠償再審原告之金額，經核與兩造間之租賃契約及民
    法第213 條規定並無相違，亦不違反與司法院現尚有效及大
    法官會議之解釋，或最高法院現尚有效之判例，又無消極不
    適用法規，自無適用法規顯有錯誤之情形。至再審原告所提
    出之估價單影本1 紙，觀其日期載為86年6 月2 日，足認此
    估價單早於事實審言詞辯論終結前已存在，而再審原告於原
    審訴訟程序中未曾提出，其又無「不知有該證物，現始知之
    ，或雖知有此而不能使用，現始得使用」之情形，則依前開
    說明，其以此為再審理由，自不足採。況且，縱認該估價單
    得予審酌，惟其估價之面積為25坪，與原確定判決認定受損
    部分之地板面積約為6 坪一節不符，若按受損面積所佔比例
    並計算折舊（再審原告於原審自承已使用8 年，又木質地板
    之耐用年數應為7 年），則再審原告得請求再審被告賠償之
    金額，反低於原確定判決認定之數額，更不利於再審原告，
    是以再審原告執此為再審理由，亦屬無據。此外，經本院調
    閱原確定判決全卷，原第2 審取捨證據、認定事實之職權行
    使，並無悖於論理法則、證據法則及經驗法則，是以再審原
    告主張：原確定判決有重要證物漏未斟酌，適用法規顯有錯
    誤，認定事實有誤，違反論理及經驗法則等語，而提起本件
    再審之訴，顯無理由，爰不經言詞辯論，逕以判決駁回之。
四、依民事訴訟法第502 條第2 項、第436 條之32第2 項、第78
    條，判決如主文。
中    華    民    國    95    年    2     月    8     日
                  民事第三庭  審判長法  官  潘進柳
                                    法  官  張益銘
                                    法  官  周玉
上列正本證明與原本無異
不得上訴
中    華    民    國    95    年    2     月    8     日
                                    書記官  劉致芬


司法院資訊處製作；財團法人民間司法改革基金會備份。
